最高法院刑事判決　　　　　　　　　 111年度台上字第4517號
上　訴　人　林鳳禮


選任辯護人　賴俊維律師
上列上訴人因違反毒品危害防制條例等罪案件，不服臺灣高等法
院中華民國111年6月29日第二審判決（111 年度上訴字第1133號
，起訴案號：臺灣新竹地方檢察署109 年度偵字第12652、14022
號），提起上訴，本院判決如下：
    主  文
上訴駁回。
    理  由
一、按刑事訴訟法第377 條規定，上訴於第三審法院，非以判決
    違背法令為理由，不得為之。是提起第三審上訴，應以原判
    決違背法令為理由，係屬法定要件。如果上訴理由書狀並未
    依據卷內訴訟資料，具體指摘原判決不適用何種法則或如何
    適用不當，或所指摘原判決違法情事，顯與法律規定得為第
    三審上訴理由之違法情形，不相適合時，均應認其上訴為違
    背法律上之程式，予以駁回。本件上訴人林鳳禮經第一審調
    查審理結果，認定其確有如第一審判決書犯罪事實欄所記載
    之犯行，事證明確，因而論處上訴人各犯毒品危害防制條例
    第4條第2項販賣第二級毒品罪刑（共2 罪刑），並定其應執
    行刑及諭知相關之沒收、追徵。第一審判決後，上訴人明示
    僅就關於定應執行刑部分提起上訴，經原審審理結果，認第
    一審所定應執行刑並無違法或不當，因而駁回上訴人在第二
    審之上訴。已詳述憑以認定第一審定應執行刑並無過重之得
    心證理由，從形式上觀察，並無足以影響判決結果之違法情
    形存在。
二、上訴意旨略以：上訴人除罹患腦梗塞、憂鬱症、尿失禁、右
    輸尿管結石合併腎膿瘍、高血壓、腎水腫、右側腎結石等疾
    病外，並患有高血脂、失眠及脊椎滑脫術後併坐骨神經痛等
    慢性病。其身體狀況顯不適於入監服刑。上訴人因一時失慮
    誤觸刑章，犯後已深感痛悔，並斷絕與毒友間之一切往來。
    第一審判決就上訴人之犯罪動機、目的、犯罪時所受之刺激
    等情形，並未調查說明，逐一盤點刑法第57條各款所定量刑
    事由，並全盤審酌有利或不利之科刑因素，其所踐行之訴訟
    程序疏漏，有違實體法上之正當法律程序，且有理由不備之
    違法。又第一審判決定應執行有期徒刑3 年，並未說明上訴
    人有何等之惡性，亦有適用法則不當及理由不備之違法。原
    判決未糾正第一審判決之違誤，理由復未說明上訴人之犯行
    究有如何之不法與責任，顯有判決不適用法則及理由不備之
    違法。
三、惟查：關於刑之量定及定應執行刑，事實審法院本有依個案
    具體情節裁量之權限，倘量刑時係以行為人之責任為基礎，
    並審酌刑法第57條所列各款情狀，而其所量之刑及酌定之應
    執行刑，既未逾越法律所規定之範圍（即裁量權行使之外部
    性界限），亦無違反比例、公平及罪刑相當原則者（即裁量
    權行使之內部性界限），即不得任意指為違法，資為第三審
    上訴之適法理由。至於刑法第57條各款所列情狀，就與案件
    相關者，法院既已依法調查，即可推認判決時已據以斟酌裁
    量，縱判決僅具體論述個案量刑應予側重之一部情狀，其餘
    情狀以簡略之方式呈現，倘無根據明顯錯誤之事實予以量定
    刑度之情形，當亦無判決不載理由或所載理由矛盾之違法。
    卷查，原審就上訴人上開犯行，業於審判期日就科刑相關審
    酌事項依法提示調查，並依序由檢察官、上訴人及其原審辯
    護人就科刑範圍為辯論（見原審卷第176至177頁）。其所踐
    行關於科刑調查、辯論之訴訟程序，於法尚無不合。且原判
    決就上訴人及其原審辯護人上訴第二審指摘第一審所定應執
    行刑不當乙節，其理由內復已說明：第一審就其量刑部分，
    說明係以行為人責任為基礎，審酌上訴人販賣毒品，助長施
    用惡習，造成人民生命健康受損之成癮性及危險性，不僅戕
    害國人身體健康，且有危害社會安全之虞，暨上訴人坦承犯
    行之犯後態度、販賣次數、金額等犯罪情節，及其智識程度
    、家庭生活經濟狀況等一切情狀，而各量處有期徒刑2年6月
    ，並定其應執行刑為有期徒刑3 年，雖未就定應執行刑部分
    說明，而稍有瑕疵，惟第一審所定應執行刑，既未逾越刑法
    第51條第5 款所定範圍，且已給予上訴人極大幅度減輕，並
    無濫用量刑裁量權限情事，亦無違背公平正義而輕重失衡之
    情。因而駁回其第二審上訴等旨（見原判決第2至5頁）。核
    乃原審關於量刑裁量職權之適法行使，自不容任意指為違法
    。上訴意旨泛指其身體不適合入監服刑，原判決未逐一盤點
    審酌刑法第57條各款所定科刑事由，復未糾正第一審就應執
    行刑部分，理由內未說明上訴人有何惡性之違誤，而有前揭
    違誤各云云，核或係就原審量刑職權之合法行使及原判決已
    明白說明之事項，或係執不影響整體量刑裁量判斷結果之枝
    節事項，任持己見指為違法，均非適法之第三審上訴理由。
四、以上及其餘上訴意旨，係就原審量刑職權之適法行使，以及
    原判決已明白論斷說明之事項，徒以自己之說詞，任意指為
    違法，均非依據卷內訴訟資料具體指摘原判決有何違背法令
    之情形，要與法律規定得為第三審上訴理由之違法情形，不
    相適合。應認上訴人之上訴，為違背法律上之程式，而予以
    駁回。
據上論結，應依刑事訴訟法第395條前段，判決如主文。
中    華    民    國   111    年    10    月    6     日
                  刑事第二庭審判長法  官  林  勤  純  
                                  法  官  王  梅  英  
                                  法  官  李  釱  任  
                                  法  官  黃  斯  偉  
                                  法  官  吳  秋  宏  
本件正本證明與原本無異
                                  書記官
中    華    民    國   111    年    10    月    11    日